【裁判字號】    95,訴,2758
【裁判日期】    951213
【裁判案由】    電信法
【裁判全文】
臺灣板橋地方法院刑事判決              95年度訴字第2758號
公  訴  人  臺灣板橋地方法院檢察署檢察官
被      告  丙○○
            甲○○
上列被告等因違反電信法案件，經檢察官提起公訴（95年度偵字
第15476 號），經被告等就被訴事實均為有罪之陳述，由本院合
議庭裁定進行簡式審判程序，判決如下：
    主  文
丙○○共同連續意圖為自己不法之利益，以有線方式盜接他人電
信設備通信，處有期徒刑壹年陸月。扣案繡有「中華電信技術人
員」字樣襯衫貳件、夾克件、羅密歐牌電話空機貳台、一字型
起子貳支、開鎖工具壹組、記錄轉出電話之黑色筆記本壹本均沒
收。
甲○○共同連續意圖為自己不法之利益，以有線方式盜接他人電
信設備通信，累犯，處有期徒刑壹年。扣案繡有「中華電信技術
人員」字樣襯衫貳件、夾克件、羅密歐牌電話空機貳台、一字
型起子貳支、開鎖工具壹組、記錄轉出電話之黑色筆記本壹本均
沒收。
    事  實
一、丙○○有違反麻醉藥品管制條例案件前科，又於民國89年間
    ，因違反毒品危害防制條例案件，經臺灣高等法院以90年度
    上訴字第306 號判決判處有期徒刑2 年確定；又於90年間，
    因犯妨害自由罪，經臺灣臺北地方法院以91年度簡字第4353
    號判決判處有期徒刑5 月確定，上開判處有期徒刑2 年、5
    月2 罪，後經臺灣臺北地方法院以92年度聲字第364 號裁定
    應執行有期徒刑2 年3 月確定；又於91年間，因犯竊盜罪，
    由本院以91年度簡上字第192 號判決判處有期徒刑1 年4 月
    確定；又於91年間，因違反毒品危害防制條例案件，經本院
    以92年度訴字第1258號判決，分別判處有期徒刑7 月、6 月
    ，應執行有期徒刑1 年確定，上開判處有期徒刑1 年4 月、
    7 月、6 月3 罪，嗣經本院以93年度聲字第270 號裁定應執
    行有期徒刑2 年3 月確定，並與上述有期徒刑2 年3 月部分
    接續執行，於95年3 月9 日縮短刑期假釋出監，所餘刑期付
    保護管束（保護管束期滿日期為96年1 月29日，故其本件尚
    不構成累犯）。甲○○前於94年間，因犯竊盜罪，經本院以
    94年度易字第957 號判決判處有期徒刑10月確定，於95 年5
    月13日執行完畢（據此，其本件構成累犯）。詎二人猶不知
    悔改，因欠錢花用，竟均以日薪新臺幣（下同）3,000 元之
    代價受僱於真實姓名年籍不詳、綽號「阿彬」之成年男子，
    自95年6 月12日起至95年6 月22日止，在臺北縣板橋市、中
    和市○地路旁之中華電信股份有限公司臺灣北區電信分公司
    室內電話電信交接箱（詳細時間、地點，如附表所示），與
    「阿彬」共同基於意圖為自己不法利益，以有線方式盜接他
    人電信設備通信之概括犯意聯絡，推由丙○○、甲○○穿著
    「阿彬」所提供繡有「中華電信技術人員」字樣之夾克、襯
    衫以免引人疑竇，並攜帶事前備妥之欲盜接行動電話號碼資
    料筆記本、電話空機、開啟電信交接箱之一字型起子等物品
    ，連續多次由甲○○負責把風，丙○○負責以自備之一字型
    起子等工具，打開上開室內電話電信交接箱（未構成毀損）
    後，將自備之電話空機接線插入所選定之住戶電話插孔，並
    於電話空機上依序按壓「米、7 、7 、井」之按鈕，若其所
    持電話空機話筒傳來「嘟、嘟」聲響，即表示該電話號碼有
    轉接功能，對此經測試有轉接功能之住戶電話，丙○○即以
    前開電話空機依序按壓「米、7 、7 、井」之按鈕後，接續
    輸入「阿彬」所交付欲盜打轉接之行動電話號碼，即可將原
    先住戶所設定之轉接行動電話號碼與以更改，丙○○復再以
    前揭已插入所選定之住戶電話插孔之電話空機撥打至「阿彬
    」所使用之0000000000，使該住戶電話號碼，顯示於「阿彬
    」所使用前開行動電話上，「阿彬」據此知悉遭盜接之住戶
    室內電話號碼。丙○○、甲○○與「阿彬」以此方式，共同
    連續盜接他人電信設備通信，獲取免付話費使用之不法利益
    。嗣因中華電信股份有限公司就電信交接箱遭人異常開啟時
    ，設有連線至公司職員使用手機之警示系統，該公司板和營
    運處第二課戶網路中心維護員工乙○○，並於95年6 月22日
    上午6 時40分許，接獲該公司位於臺北縣板橋市○○路433
    巷口之室內電話電信交接箱遭非法開啟之簡訊後報警處理，
    旋於同日7 時30分許，在上開地點為警查獲丙○○、甲○○
    正以電話空機盜接電話未遂，並扣得「阿彬」所有，供其與
    丙○○、甲○○共犯本件犯罪所用之繡有「中華電信技術人
    員」字樣之夾克3 件、襯衫2 件、羅密歐牌電話空機2具 ，
    及丙○○所有，供其等共犯本件犯罪所用之一字型起子2 支
    、開鎖工具1 組、記錄轉出電話之黑色筆記本1 本暨與其等
    本件犯罪無關之瓦斯槍1 把。
二、案經臺北縣政府警察局海山分局報告臺灣板橋地方法院檢察
    署檢察官偵查起訴，因丙○○、甲○○於本院準備程序中為
    有罪之陳述，經本院合議庭裁定以簡式審判程序審理。
    理  由
一、認定事實所憑之證據：
    上開事實，業據被告丙○○、甲○○2 人迭於警詢、偵查及
    本院審理中坦承不諱，核與證人即中華電信板和營運處第二
    課戶網路中心職員乙○○於警詢中之證詞（見偵查卷第23至
    26頁）；被害人葉秀蘭、李國賜、張金花、謝麗端於警詢中
    指訴情節相符（見偵查卷第104 、110 、115 、118 頁），
    復有盜轉電話統計表、現場照片等在卷可稽，並有「阿彬」
    所有，供其與被告2 人共犯本件犯罪所用之繡有「中華電信
    技術人員」字樣之夾克3 件、襯衫2 件、羅密歐牌電話空機
    2 具，及被告丙○○所有，供其等共犯本件犯罪所用之一字
    型起子2 支、開鎖工具1 組、記錄轉出電話之黑色筆記本1
    本扣案為憑，足徵被告2 人之自白與事實相符，可以採信。
    本案事證明確，被告2 人犯行堪以認定。
二、新舊法比較：
    查被告行為後，於94年2 月2 日修正公布之刑法，業於95年
    7 月1 日施行。按行為後法律有變更者，適用行為時之法律，
    但行為後之法律有利於行為人者，適用最有利於行為人之法
    律，現行刑法第2條第1項訂有明文。又以本次刑法修正之比
    較新舊法，應就罪刑有關之共犯、未遂犯、想像競合犯、牽
    連犯、連續犯、結合犯，以及累犯加重、自首減輕暨其他法
    定加減原因（如身分加減）與加減例等一切情形，綜其全部
    罪刑之結果而為比較，最高法院95年5 月23日95年第8 次刑
    事庭會議決議可資參照。經查：
(一)、修正前刑法第28條係規定：「2 人以上共同實施犯罪之行為
    者，皆為正犯」，修正後則將成立共同正犯之標準，由共同
    正犯之共同「實施」犯罪，改為共同「實行」犯罪，修正理
    由係認「實施」一詞，在實務上向來認為涵蓋陰謀、預備、
    著手、實行等概念在內，惟基於近代刑法個人責任原則及法
    治國人權保障之思想，上開實務見解應有所修正，不應承認
    「陰謀共同正犯」及「預備共同正犯」為共同正犯之參與類
    型，然無礙於「共謀共同正犯」之成立。是修正後之共同正
    犯之可罰性要件之範圍業已限縮，乃屬行為可罰性要件之變
    更，自應比較新舊法。本件被告2 人無論依修正前後規定，
    均構成共同正犯，是此部分修正對被告言之，並無有利或不
    利之區別。
(二)、刑法第56條連續犯之規定，新法修正已修正刪除，是於新法
    修正施行後，被告之數犯罪行為，即須分論併罰。此刪除雖
    非犯罪構成要件之變更，但顯已影響行為人刑罰之法律效果
    ，自屬法律有變更，依修正後刑法第2 條第1 項規定，比較
    新、舊法結果，仍應適用較有利於被告之行為時法律即舊法
    論以連續犯。
(三)、刑法47條有關累犯之規定，修正前規定「受有期徒刑之執行
    完畢，或受無期徒或有期徒刑一部之執行而赦免後，5 年以
    內再犯有期徒刑以上之罪者，為累犯，加重本刑至2分 之1
    。」，而修正後則規定「受執刑之執行完畢，或一部之執行
    而赦免後，5 年以內故意再犯有期徒刑以上之罪者，為累犯
    ，加重本刑至2 分之1 」，比較新舊法之結果，行為時之舊
    法對於被告並無不利。
(四)、綜合上述各條文修正前、後之比較，揆諸前揭最高法院決議
    及修正後刑法第2 條第1 項前段、後段規定之「從舊、從輕
    」原則，自應適用被告行為時之法律，即修正前刑法之相關
    規定，予以論處。
三、應適用之法律、科刑審酌事由及沒收物之處理：
(一)、按電信法第56條第1 項之罪，以意圖為自己或第三人不法之
    利益，使用有線、無線或其他電磁方式，盜接或盜用他人電
    信設備通信者為要件。本罪之處罰詐得免繳電信通信費用之
    不法利益規定，乃刑法詐欺得利罪之特別法，依特別法優於
    普通法之原則，自毋庸再論以刑法詐欺得利罪。次按本罪構
    成要件所稱以有線、無線或其他電磁方式，盜接或盜用他人
    電信設備通信者，並不限於以盜拷他人行動電話之序號、內
    碼等資料於自己之手機內，為盜用之唯一方式，其他諸如：
    利用他人住宅內之有線電話，盜打他人電話為通信行為；或
    在住宅外之電話接線箱內，盜接他人之有線電話線路，以自
    己之電話機盜打他人電話為通信行為；或意圖為自己不法之
    所有，竊取他人之行動電話手機，進而為盜打通信之行為；
    或僅以使用竊盜之意思，擅取他人之行動電話手機為盜打通
    信之行為等，不一而足，皆成立本罪（最高法院88年度臺非
    字第43號判決意旨、最高法院88年1 月19日88年度第1 次刑
    事庭會議決議參照）。是核被告丙○○、甲○○所為，均係
    犯電信法56條第1 項之以有線方式盜接他人電信設備通信罪
    。又被告丙○○、甲○○與真實姓名不詳綽號「阿彬」之成
    年男子間就上開犯行，有犯意聯絡及行為分擔，應依修正前
    刑法第28條規定論以共同正犯。其等先後多次盜接他人電信
    設備既遂、未遂之犯行，均各時間緊接，觸犯構成要件相同
    之罪名，顯均基於概括犯意反覆為之，均為連續犯，均應修
    正前刑法第56條規定，各僅論以情節較重之連續盜接他人電
    信設備通信既遂1 罪，並均各加重其刑。又被告甲○○有如
    事實欄所載前科，有臺灣高等法院被告前案紀錄表1 份在卷
    可憑，其於有期徒刑執行完畢後，5 年以內再犯本件有期徒
    刑以上之罪，為累犯，應依修正前刑法第47條之規定，遞加
    重其刑。
(二)、公訴人雖請求量處被告2 人各有期徒刑2 年，然本院審酌被
    告2 人均年輕力壯，卻不思循正途賺取所需，竟共同盜接他
    人電信設備通信而牟取不法利益，被告甲○○乃擔任把風、
    被告丙○○則下手實施具體之盜接電信設備通信行為等涉案
    情節輕重，暨其等本件犯行不僅得以獲致免費撥打電話之不
    法利益，甚可供不法集團犯罪或掩飾犯罪所用，危害社會治
    安甚深，然其等犯罪期間非長，所獲利益非鉅及其等犯後坦
    承犯行，甚有悔意等一切情狀，認分別量處如主文所示之刑
    ，應足以懲儆，併此敘明。
(三)、末按我國刑法之規定，沒收為從刑之一種，附屬於主刑，不
    生比較輕重問題，亦不容與其他刑法總則規定割裂適用，且
    修正後有關沒收之規定，並無特別有利於被告，應適用被告
    行為時即修正前之刑法第38條之規定，先予敘明。是扣案之
    羅密歐牌電話空機2 台，為供盜接電話測試用之電信器材，
    不論屬於犯人與否，均應依電信法第60條規定宣告沒收。至
    繡有「中華電信技術人員」字樣之夾克3 件、襯衫2 件、羅
    密歐牌電話空機2 具，係「阿彬」所有，供其與丙○○、甲
    ○○共犯本件犯罪所用之物；一字型起子2 支、開鎖工具1
    組、記錄轉出電話之黑色筆記本1 本，為被告丙○○所有，
    供其等共犯本件犯罪所用之物，業據被告2 人供承在卷，爰
    依修正前刑法第38條第1 項第2 款之規定，併予宣告沒收。
    另扣案瓦斯槍1 把，與其等本件犯罪無關，爰不予宣告沒收
    。
據上論斷，應依刑事訴訟法第273 條之1 第1 項、第299 條第1
項前段，電業法第56條第1 項、第60條，刑法第2 條第1 項前段
、第11條前段、修正前刑法第28條、修正前刑法第56條、修正前
刑法第47條、修正前刑法第38條第1 項第2 款，判決如主文。
本案經檢察官郭季青到庭執行職務。
中    華    民    國    95    年    12    月    13    日
                  刑事第十九庭法  官  陳明偉
附表
┌──┬─────────┬─────────────┬─────┐
│編號│  時        間    │  地           點         │電信交接箱│
│    │                  │                          │編號      │
├──┼─────────┼─────────────┼─────┤
│ 一 │95年6月12日7時    │臺北縣板橋市○○街2號前   │PC-7070   │
├──┼─────────┼─────────────┼─────┤
│ 二 │95年6月13日6時50分│臺北縣板橋市○○路○段219 │P2-1190   │
│    │                  │之6號前                   │          │
├──┼─────────┼─────────────┼─────┤
│ 三 │95年6月15日7時    │臺北縣中和市○○路446號前 │GS-4050   │
├──┼─────────┼─────────────┼─────┤
│ 四 │95年6月20日7時    │臺北縣板橋市○○街57巷32號│PC-2250   │
│    │（起訴書誤載為「95│                          │          │
│    │年6月19日」）     │                          │          │
├──┼─────────┼─────────────┼─────┤
│ 五 │95年6月21日       │臺北縣板橋市○○路○段127 │PC-2190   │
│    │                  │號                        │          │
├──┼─────────┼─────────────┼─────┤
│ 六 │95年6月22日6時40分│臺北縣板橋市○○路433巷口 │P2-3590   │
└──┴─────────┴─────────────┴─────┘
上列正本證明與原本無異。
如不服本判決，應於判決送達後10日內向本院提出上訴狀（應附
繕本），上訴於臺灣高等法院。
                               書記官  陳慧儷
中    華    民    國    95    年    12    月    13    日
附錄本案論罪科刑法條全文：
電信法第五十六條第一項
意圖為自己或第三人不法之利益，以有線、無線或其他電磁方式
，盜接或盜用他人電信設備通信者，處五年以下有期徒刑，得併
科新台幣一百五十萬元以下罰金。


司法院資訊處製作；財團法人民間司法改革基金會備份。
